臺灣高等法院刑事判決　　　　　　　 95年度交上訴字第175號
上　訴　人　臺灣士林地方法院檢察署檢察官
被　　　告　甲○○
選任辯護人　施習盛律師
上列上訴人因過失致死案件，不服臺灣士林地方法院
94年度交訴字第43號，中華民國95年8月28日第一審判決（起訴
案號：臺灣士林地方法院檢察署92年度偵字第4532號），提起上
訴，本院判決如下：
    主  文
上訴駁回。
    理  由
一、本件公訴意旨略以：被告甲○○係鈺順企業社（下稱鈺順回
    收站）負責人，專門經營資源回收場工作，平日利用車輛代
    步從事業內工作，駕車為其完成主要工作之輔助工作，屬從
    事駕駛業務之人；其於民國92年2月8日某時，從事資源回收
    工作暫告段落後，本應注意道路交通安全規則第112條第1項
    第4款、第13款規定，在設有禁止停車標誌、標線之處所不
    得停車等規定，而其經營之鈺順回收場前方台北縣八里鄉○
    ○路○段之道路亦劃有黃線禁止停車線，且當時情形並無不
    能注意之情事，竟為圖車輛停放在其前述資源回收場前方之
    方便，疏未注意上開規定，將平日載運回收資源之車牌號碼
    HC-8601號營業用小貨車，任意停放在上開禁止停車之路段
    ，且未開啟燈光或設置必要之警示燈號及反光標誌。適有葉
    耀鑫酒後（酒測值血液濃度為254MG/DL，換算吐氣酒精濃度
    為1.27MG/L）騎乘車牌號碼ISY-637輕型機車，於當晚8時50
    分許，沿同路段慢車道由八里往五股方向直行，途經前開路
    段，亦疏未注意車前狀況，因而右手掌背面撞及甲○○前開
    停放之小貨車車斗左後角，葉耀鑫因此人往後倒臥，機車則
    失控倒地，甲○○自鈺順回收場內聽聞此狀，即刻至案發處
    將葉耀鑫及其機車移至場內，後因認事態嚴重，無法掩飾，
    乃報警處理。葉耀鑫經送醫急救，仍因頭部創傷併腦挫傷、
    顱內出血及硬膜下出血，延至92年2月27日傷重不治死亡。
    因認甲○○涉犯刑法第276條第2項業務過失致死罪嫌云云。
二、按犯罪事實應依證據認定之，無證據不得認定犯罪事實，刑
    事訴訟法第154 條第2 項定有明文。又刑事訴訟法上所謂認
    定犯罪事實之證據，係指足以認定被告確有犯罪行為之積極
    證據而言，該項證據自須適合於被告犯罪事實之認定，始得
    採為斷罪資料；事實之認定，應憑證據，如未發現相當證據
    ，或證據不足以證明，自不能以推測或擬制之方法，以為裁
    判基礎；最高法院29年上字第3105號、40年台上字第86號判
    例揭示甚明。
三、本件公訴人認被告甲○○有上開業務過失致死罪行，無非以
    下列所載證據為論據：
（一）本件車禍發生時，被告確有將其所駕駛之HC-8601號小貨
      車停放在劃有禁止停車黃線標誌之現場道路，侵入慢車道
      ，而被害人葉耀鑫於車禍發生後，除腦外傷外，右手背有
      1.5 公分長、深0.5公分、寬0.5公分之新撕裂傷，其所騎
      之ISY- 637號機車左側磨地車損，顯見被害人之右手背新
      裂傷非倒地之擦傷痕。
（二）本件車禍之發生，係因被告違規停車於設有禁止停車標誌
      黃線之地段，車體侵入慢車道，被害人騎機車經過該路段
      ，閃避不及，右手掌背撞及被告所停放HC-8601號小貨車
      車斗左後角，被害人所騎機車失控倒地所致。
（三）證人即案發後到場處理之警員邱世正、到場救護之消防隊
      人員鄭錫鴻、告訴人即被害人之兄乙○○等人之供述，及
      台北縣政府消防局救護紀錄表、道路交通事故現場圖、道
      路交通事故調查表、檢察官勘驗筆錄、馬偕紀念醫院診斷
      證明書、臺灣省台北縣區車輛行車事故鑑定委員會函等件
      資為佐證。
四、惟訊據被告甲○○矢口否認對本件車禍有何過失責任，辯稱
    係被害人酒後駕車，又因天雨路滑自己不慎摔倒，並未擦撞
    被告停放於路旁之小貨車，被害人死亡與被告完全無關云云
    。
五、本院查：
（一）本件車禍發生後，警員前往現場處理時，現場已有移動，
      被害人所騎之ISY-637號機車已被移至路邊，故警員製作
      之道路交通事故現場圖並未標示車禍發生後之現場情形等
      情，有道路交通事故現場圖在卷可按（見相字第98號卷第
      15頁），並經證人即現場處理之警員邱世正證述明確。又
      車禍發生後，被害人所騎之ISY-637號機車車頭、車尾均
      無擦撞痕跡，只有右踏板及車頭左照後鏡下邊塑膠殼方向
      燈兩側有刮地痕，道路並未發現機車倒地之刮地痕跡等情
      ，復據證人邱世正證述綦詳，並有車禍發生後被害人所騎
      之ISY-637號機車之照片可按（同上相驗卷第9至13頁）。
      被害人於車禍發生後，雖其右手掌背有1.5公分長、深0.5
      公分、寬0.5公分之新裂傷，有馬偕紀念醫院函、急診病
      歷資料在卷可按（見偵續119號第2卷第35頁，本院卷內）
      ；於車禍發生時，被告有將上開HC-8601號小貨車停置在
      上開肇事路段道路，固為被告所自承，復經證人即現場處
      理之警員邱世正證述明確（見原審95年8月14日審判筆錄
      ）；惟經原審法院於95年3月20日履勘上開車禍現場，就
      該HC-8601號小貨車與車禍發生時被害人所騎同型式機車
      （因被害人所騎機車已搬移不知去向）比對結果，騎該機
      車沿肇事路段由八里往五股方向行駛，如右手掌背部擦撞
      小貨車車斗左後角致撕裂傷，則該機車右手把及右照後鏡
      亦會擦撞小貨車車斗左後角，有該勘驗筆錄及勘驗之照片
      可稽；而本件車禍發生後，被害人所騎機車右手把及右照
      後鏡並無損壞，僅機車之右踏板及車頭左照後鏡下塑膠殼
      方向燈兩側有刮地痕等情，已如上所述，則謂本件係因被
      害人騎機車經過肇事路段，右手掌背擦撞被告所停放於路
      邊小貨車車斗左後角所致，尚與事實不符。公訴人認本件
      車禍之發生係被害人騎機車經過肇事路段，見被告停放於
      路邊之HC-8601號小貨車，閃避不及，右手掌背擦撞該小
      貨車車斗左後角，機車失控倒地所致云云，尚非有據。
（二）再查，上開肇事路段，原係劃有禁止停車之黃線標誌，於
      本件車禍發生後，始改劃絕對禁止停車之紅線標誌，業據
      證人即台北縣政府技士張庚辛證述綦詳（見原審審判筆錄
      ），而車禍發生時，被告所有之HC-8601號小貨車係停放
      於該劃有禁止停車之黃線路旁，已如上所述，其違反道路
      交通安全規則之規定，固足認定。惟按刑法上之過失致人
      於死罪行，須行為人之過失與被害人之死亡之間，有相當
      之因果關係，始足認之。惟訊據被告，矢口否認被害人之
      發生車禍傷重不治死亡，與其停車之違規有相當之因果關
      係。辯稱：「當時伊在鈺順回收站內，聽到有機車倒下聲
      音，出來看被害人機車倒在兩個車道中間虛線上，被害人
      倒在機車旁，伊所有HC-8601號小貨車停置處與被害人人
      車倒地處距離約15公尺，機車並未擦撞到伊之小貨車，係
      被害人酒駕自行摔倒。」云云；證人即警員邱世正亦證稱
      ：「伊接獲通報前往車禍現場處理時，問被告本件車禍如
      何發生，被告說係聽到機車滑倒的聲音出來看，看到被害
      人倒地，他說係被害人摔倒，伊當場查看機車是否被撞擊
      或機車撞擊他物的痕跡，並沒有看到該些痕跡，只看到機
      車右腳踏板有輕微刮地痕，印象中路邊有停放被告車子，
      距離蠻遠的。」等語（見偵續119號卷第1宗第53、54頁、
      本院審判筆錄），並提出檢察官93年7月6日履勘現場時，
      其依指示繪製之道路交通事故現場圖1份資佐（見同上偵
      查卷第57頁），依該現場圖所載，被告於車禍發生後所指
      被害人人車倒地處，係在八里往五股方向兩個車道中間之
      虛線旁，距離被告所停放路邊之HC-8601號小貨車約一、
      二十公尺。據以分析，苟被害人所騎之ISY-637號機車有
      擦撞被告所停置於路邊之HC-8601號小貨車之左後側，則
      機車之車頭或右手把、右照後鏡等處，會因撞擊力而有所
      毀損，且機車因撞擊力之物理作用，會往HC-8601號小貨
      車之左側旁道路傾倒，始符常理；而依證人邱世正所述，
      及車禍發生後被害人所騎機車之照片（相字第98號卷第
      9~13 頁）所顯示，被害人所騎之ISY-637號機車車頭及右
      手把、右照後鏡等處，並無擦撞小貨車之痕跡及毀損情形
      ，於車禍發生後，被害人人車係倒於距離HC-8601號小貨
      車約一、二十公尺遠之八里往五股方向兩個車道中間虛線
      上，並非倒於小貨車旁之道路上，則謂被害人所騎機車有
      擦撞被告停置路邊之小貨車，與常情不符。
（三）另證人即車禍發生後前往現場救護被害人之證人鄭錫鴻，
      及其提出之台北縣政府消防局救護紀錄表，僅證明證人鄭
      錫鴻於車禍發生後前往現場救護之情形；告訴人即被害人
      之兄乙○○僅能證明車禍發生後現場看到情形，均不足證
      明本件車禍發生係被告之過失所致。至馬偕紀念醫院函及
      所函送之病歷資料、檢察官勘驗筆錄等，亦僅能證明車禍
      發生後之現場情形，及被害人車禍發生受有右手背撕裂傷
      等傷重不治死亡之事實，無足證明本件車禍發生之確實原
      因；即臺灣省台北縣區車輛行車事故鑑定委員會分析卷內
      相關資料，認為「葉耀鑫右手背部3公分裂傷結痂痕，右
      手指背部結痂痕，不屬倒地之擦傷痕，亦非對車體後方撞
      擊痕，應是與其他物體之撞擊性所產生之痕跡」、「本案
      肇事現場已因移動而破壞，車禍發生後，車輛倒地應會在
      地面上刮地痕或血跡，而警方搜證資料上並無此方面資料
      ，以致無法研判當時肇事情形」（見偵續119號第2宗第2
      、3、10頁），亦認被害人之傷痕非撞擊被告小貨車，應
      係與其他物體撞擊所致，且肇事現場已因機車移動破壞，
      無法確切研判車禍發生之原因。據以分析，在證據上僅足
      證明被害人係因騎機車途經上開路段發生車禍，人車倒地
      傷重不治死亡之事實，但其車禍發生之原因如何？是否因
      被告停車疏失所致而有相當因果關係，並無法證明。
六、綜上所述，本件車禍發生尚非被害人騎機車途經肇事路段，
    右手掌背撞及被告停放路邊小貨車車斗左後側所致，亦無法
    證明車禍發生與被告之停車有相當因果關係，檢察官復未舉
    證證明本件車禍發生被告係有過失責任，被告之被訴犯罪顯
    屬不能證明。此外經查復無其他積極證據足證被告對於本件
    車禍與有過失，是其犯行應屬不能證明。原審認被告之犯行
    不能證明而為被告無罪之判決，經核其認事用法並無不合，
    本件公訴人之上訴意旨仍執前詞，指摘原判決不當，難認為
    有理由，應予駁回。
七、據上論斷，應依刑事訴訟法第368條，判決如主文。
本案經檢察官邱美育到庭執行職務。
中　　華　　民　　國　　96　　年　　2　　月　　7 　　日
                  刑事第三庭審判長法  官  許國宏
                                  法  官  朱光仁
                                  法  官  許增男
以上正本證明與原本無異。
如不服本判決，應於收受送達後十日內向本院提出上訴書狀，其
未敘述上訴之理由者並得於提起上訴後十日內向本院補提理由書
（均須按他造當事人之人數附繕本）。
                                  書記官  葉金發
中　　華　　民　　國　　96　　年　　2 　　月　　7 　　日
